臺灣士林地方法院交通事件裁定　　　　96年度交聲字第476 號
原處分機關　臺北市交通事件裁決所
異　議　人
即受處分人　甲○○
上列異議人即受處分人因違反道路交通管理處罰條例案件，對於
臺北市交通事件裁決所中華民國96年5 月10日所為之處分（原處
分案號：北市裁二字第裁22-AD0000000號）聲明異議，本院裁定
如下：
    主  文
異議駁回。
    理  由
一、按汽車駕駛人，行車速度，超過規定之最高時速，或低於規
    定之最低時速，除有第43條第1 項第2 款情形外，處新臺幣
    （下同）1,200 元以上2,400 元以下罰鍰，並記違規點數1
    點，道路交通管理處罰條例第40條、第63條第1 項第1 款，
    定有明文。
二、原處分意旨略以：異議人即受處分人甲○○於民國96年2 月
    13日15時57分許，駕駛車牌號碼9D-4729 號自用小客車，行
    經臺北市北投區○○○路○ 段由關渡往北投方向時，在以移
    動式雷達感應測速正常範圍內超速行駛（速限50公里），經
    測得時速為70公里，由臺北市政府警察局北投分局交通分隊
    員警逕行舉發其「限速50公里，經測時速70公里，超速20公
    里以上未滿40公里」之違規，爰依道路交通管理處罰條例第
    40條規定，處罰鍰1,800 元，並依同條例第63條第1 項第1
    款規定記違規點數1 點等語。
三、聲明異議意旨略以：雖有道路交通安全規則第93條第1 項第
    1 款規定行車時速不得超過50公里，然實務上在離峰或道路
    狀況許可時，大部分車輛都會以50公里以上的速度行駛，任
    何速測（含移動式測速），是以提醒駕駛人行車小心為目的
    ，而不以處罰為目的，基於公平原則下，對於移動式測速點
    100 公尺內出入之駕駛人，在根本不可能看見該標示牌的狀
    況下，喪失了與其他100 公尺以外行車駕駛人一樣被提醒的
    權利，這是一種選擇性的處罰，無公平及正當性可言。另外
    ，異議人所駕駛車輛應為由中央北路142 巷左轉往北投方向
    ，並非經中央北路142 巷直行往北投，然北投分局似已主觀
    認定異議人車子無法於轉彎後達到該速度，所以堅持本車為
    直行車，此論點應有專業或科學的數及事證來支持其說法，
    否則有入人於罪及與民爭財之嫌。
四、經查：
(一)異議人即受處分人甲○○於96年2 月13日15時57分許，駕駛
    車牌號碼9D-4729 號自用小客車，行經臺北市北投區○○○
    路○ 段由關渡往北投方向時，在以移動式雷達感應測速正常
    範圍內超速行駛，經測得時速為70公里，由臺北市政府警察
    局北投分局交通分隊員警逕行舉發其「限速50公里，經測時
    速70公里，超速20公里以上未滿40公里」之違規等情，有臺
    北市交通事件裁決所違反道路交通管理事件裁決書、臺北市
    政府警察局舉發違反道路交通管理事件通知單、臺北市政府
    警察局北投分局96年4 月13日北市警投分交字第0963338930
    0 號書函各1 份及彩色違規採證照片1 幀附卷可稽，其違規
    事證明確，堪以認定。
(二)按汽車駕駛人之行為經以科學儀器取得證據證明其行為違規
    者，當場不能或不宜攔截製單舉發者，得逕行舉發；汽車駕
    駛人之行車速度超過規定之最高速限者，得採非固定式科學
    儀器取得證據資料，道路交通管理處罰條例第7 條之2 第1
    項第7 款、第2 項但書第9 款前段分別定有明文。被處分人
    甲○○行車速度超過規定之最高速限之行為，經舉發員警以
    移動式雷達感應測速器拍照逕行舉發，該逕行舉發交通違規
    之行為合於道路交通管理處罰條例第7 條之2 第1 項第7 款
    、第2 項但書第9 款前段之規定，為一合法舉發行為，合先
    敘明。
(三)異議人雖以上揭情詞置辯，惟查，衡諸道路交通管理處罰條
    例第7 條之2 第3 項條文之立法意旨，其警告標誌之設置應
    係為欲促使駕駛人注意減速，避免因速限或警示標誌距離舉
    發地點過短，使駕駛人反應不及而無從依速限行駛所由設，
    以期駕駛人在避免受罰之心理下，達到依行車速限駕駛進而
    維護行車安全之最大效益，依臺北市政府警察局北投分局96
    年4 月13日北市警投分交字第09633389300 號書函所載，本
    件執勤員警執行超速照相勤務時，於移動式雷達感應測速照
    相前方適當地點，已依規定擺設「前有測速照相請依速限行
    駛」標示牌，提醒駕駛人減速慢行，復為異議人所不爭執，
    又標示牌之設置，依第7 條之2 第3 項規定，於一般道路至
    少100 公尺前明顯標示之即可，非謂須於測速地點附近所有
    支道、巷口均設置標示牌，是異議人認為舉發機關未盡提醒
    義務，逕行舉發不當，顯無理由。
(四)又依道路交通管理處罰條例第7 條之2 第3 項條文規定，科
    學儀器取得超速違規之證據資料，須於一般道路100 公尺前
    設置明顯標誌，此乃考量到駕駛人超速駕駛時，必須有足夠
    的緩衝距離進行減速，以避免緊急剎車行為反造成交通事故
    。參以異議人致臺北市交通事件裁決所之申訴書中所繪地圖
    ，中央北路142 巷口距舉發地點不到50公尺，顯示異議人甫
    出中央北路142 巷口後，在不到50公尺之距離內立即將行車
    速度增加至時速70公里，在一般情形下，超速即時速逾50公
    里之直行車尚且需要100 公尺之距離加以緩衝，始得確保交
    通安全，異議人自中央北路142 巷口甫左轉進入中央北路後
    立即增加行車速度至時速70公里之駕駛行為，根本無足夠的
    減速緩衝距離來確保自身及其他車輛的行車安全，其危害交
    通秩序之程度嚴重，與一般直行車相較更屬重大違規行為，
    而無可免責。再行車速度，依速限標誌或標線之規定，無速
    限標誌或標線者，行車時速不得超過50公里，道路交通安全
    規則第93條第1 項第1 款定有明文，異議人為考取駕照之駕
    駛人，對前揭規定尚難推諉不知並負有遵守義務，並無得自
    行判斷路況決定應否遵守前揭規定之權利。受處分人以前情
    置辯，並不足採。
五、綜上所述，異議人駕駛上開車輛確於上揭時、地有「限速50
    公里，經測時速70公里，超速20公里以上未滿40公里」之違
    規，從而，原處分機關依道路交通管理處罰條例第40條、第
    63條第1 項第1 款及違反道路交通管理事件統一裁罰基準表
    規定，裁罰受處分人1,800 元罰鍰並記違規點數1 點，核無
    違誤，本件受處分人之異議為無理由，自應將其異議駁回。
據上論斷，應依道路交通管理處罰條例第87條第2 項、道路交通
案件處理辦法第19條，裁定如主文。
中　　華　　民　　國　　96　　年　　10 　 月　　11　　日
                      交通法庭法　官  洪英花
以上正本證明與原本無異
如不服本裁定應於送達後5日內向本院提出抗告狀
                              書記官  趙彩彤
中　　華　　民　　國　　96　　年　　10　　月　　11　　日
